臺灣高雄地方法院刑事判決　　　　　　　　　　　　　九十年度易字第三五二九號
　　公　訴　人　臺灣高雄地方法院檢察署檢察官
　　被　　　告　丁○○
　　選任辯護人　何建宏
右列被告因背信案件，經檢察官提起公訴（九十年度偵字第六八八九號），本院判決
如左：
    主  文
丁○○為他人處理事務，意圖為自己不法之利益，而為違背其任務之行為，致生損害
於本人之財產，處有期徒刑肆月，如易科罰金，以參佰元折算壹日。
    事  實
一、丁○○於民國八十五年十二月間，受戊○○○委託，參加同以乙○○為會首，每
    會新台幣（下同）一萬元、採內標制、每四月加開標一次，而各於八十五年十二
    月十五日起會，每月十五日開標、會首連同會員共五十五會及同年月二十五日起
    會，每月二十五日開標，會首連同會員共五十七會之二組合會（下稱系爭合會）
    ，二組合會均個別參加二會，總共參加四會，並於每期屆至應繳會款之時，轉交
    戊○○○應繳之會款予會首，為他人處理參加合會及繳交會款事務之人。丁○○
    受戊○○○委託後，即就戊○○○參加之系爭合會部分，以自己偏名「如月」列
    入會員，並按時轉交戊○○○於每月應繳之會款。嗣於八十六年四月間，不識字
    之戊○○○因其女兒提醒始發現丁○○所交付前揭二合會之會單會員名單中，有
    關戊○○○之部分，皆以丁○○之偏名「如月」參加，至與丁○○合夥之美容護
    膚店向丁○○質疑，丁○○始委由於不知情之員工丙○○將戊○○○參加之系爭
    二合會之會單二紙中，原會員編號四十九、五十「如月」之名均分別改為「秀美
    」。詎至八十七年二月間，丁○○於戊○○○已繳交十八次每次四會，共計會款
    共約七十餘萬（因標息無法確定，確切繳交會款金額無法計算）時，與戊○○○
    因合夥之美容護膚生意關係發生爭執，丁○○竟意圖為自己不法之利益，而違背
    其受託任務，否認戊○○○有參加上開合會，拒收戊○○○繼續繳交之會款，而
    稱系爭合會均係自己參加，於八十七年二月至八十九年八、九月間系爭二組合會
    結束前之不詳時間，以自己名義標得戊○○○所參加之四會會款花用之違背任務
    行為，致生損害於戊○○○之財產。
二、案經戊○○○訴由台灣台南地方法院檢察署呈請台灣高等法院檢察署令轉台灣高
    雄地方法院檢察署檢察官偵查起訴。
    理  由
一、訊據被告丁○○矢口否認有背信犯行，辯稱：伊確實有參加以乙○○為會首，分
    別於八十五年十二月十五日及同年月二十五日起會之二組合會，分別參加三會、
    四會，共七會，但都是自己跟會的，未曾受告訴人戊○○○之委託就上開二組合
    會，各參加二會，總共四會。在八十六年四月間，是告訴人到合夥的指壓美容店
    看到伊放在桌上的上開二組合會會單，說要跟會，並叫美容店員工丙○○將會單
    上伊之偏名如月改為秀美，伊覺得未通知會首光私下改名並無用處，所以沒有意
    見，也讓告訴人拿走會單。伊於八十五年底至八十七年間每個月初確實有與告訴
    人、王太和就三人合夥之指壓美容店生意在伊住處對帳，但並沒有告訴人繳交會
    款情事，亦從未見過載告訴人來的甲○○。況該二組合會皆採內標制，告訴人指
    述繳交會款共七十二萬不實在云云。惟查：右述犯罪事實業據告訴人指述甚詳，
    並有證人丙○○於偵查及本院審理中證述：我是被告與告訴人合夥的指壓美容店
    員工，八十六年四月間，告訴人在休息室拿會員名單與被告理論說為何會單上沒
    有她的名字，因為告訴人與被告皆不識字，所以被告就叫我分別在十五日及二十
    五日起會二張會單如月的名字寫上秀美的名字，每一會單各改二會，他們二人都
    同意將如月改為秀美，我只有照她們的意思改一下而已，之後我就離開休息室等
    語（見九十年二月七日偵訊筆錄、本院九十年十一月三十日訊問筆錄），及證人
    甲○○於偵、審中分別具結證述：曾載告訴人去台南被告住處繳錢，有二、三次
    ，據告訴人告知是繳會款，有見到被告，當時在高雄工作，要回台南時順便載告
    訴人等語相符（見九十年二月七日偵訊筆錄、本院九十年十一月十六日訊問筆錄
    ）並有告訴人提出以乙○○為會首，分別於八十五年十二月十五日、同年月二十
    五日起會之二組合會，上有前揭改名情事之會單影本各一紙附卷足參。雖被告辯
    稱是告訴人到合夥的指壓美容店看到伊放在桌上的上開二組合會會單，說要跟會
    ，並叫美容店員工丙○○將會單上伊之偏名如月改為秀美，伊覺得未通知會首光
    私下改名並無用處，所以沒有意見，也所以才讓告訴人拿走會單云云，然衡情，
    該二組合會至八十六年四月間已開標數次，豈會再讓人加入跟會，告訴人就參加
    合會事宜並非全不知悉，會作此要求殊難想像，況若告訴人未委託被告參加合會
    ，該合會與告訴人完全無關，被告卻任由告訴人請證人丙○○在會單上改名，並
    讓告訴人帶走會單，而不加阻止，實與常理有違，況丙○○係告訴人與被告僱用
    之員工，與二人交情相當，在告訴人與被告拆夥前早已離職，並無任何偏頗事由
    ，其證言應可採信。另被告雖辯稱未曾見過證人甲○○，且證人甲○○於偵查中
    稱載過告訴人三次，於審理中改稱載過告訴人二次，互有矛盾云云。惟證人甲○○與被告並無冤隙，應無誣陷被告之理，而其所證就載告訴人至台南被告處繳款
    之次數雖有出入，然人之記憶有限，而載告訴人一事為八十五、六年間發生，距
    今已有四、五年之久，又非足以讓人印象深刻之事，就次數之陳述稍有一次之差
    異，應不足動搖其證詞之可信度。至被告辯稱：伊就系爭二合會共參加七會都是
    自己參加的，若告訴人有委託參加合會，於八十七年二月起爭執後應聯絡會首一
    節，雖有證人乙○○證稱：被告有參加過我起會的三次合會，系爭二組合會只有
    被告以如月之偏名各自參加三會、四會，並由被告於合會進行期間陸續標得，不
    知告訴人有參加合會，未曾接過告訴人之質問電話等語，惟告訴人係指訴因與會
    首不相熟，故委託與會首熟悉的被告參加合會，而至八十六年四月因女兒看到被
    告交付之會單認全以被告名義跟會不妥，才向被告爭執在會單上改名，而起爭執
    後於八十七年三月有聯絡會首乙○○，但會首說會已被被告標走，要告訴人與被
    告私下處理，可知被告確係以自己名義參加系爭合會，而會首乙○○既與被告有
    長期會首、會員關係，相識多年，交情頗佳，相反與告訴人並不相熟，其否認接
    過告訴人電話之證詞，是否可信本堪存疑﹔被告另質疑告訴人所言就會首乙○○
    於八十七年三月間告知會已被被告標走，不符合系爭合會規定等等，然被告與會
    首乙○○皆稱就被告確切標會時間及系爭二組合會之詳細標會會員順序、標息等
    情形已不復記憶，復無任何書面資料留存，則被告於八十七年三月間是否確實未
    曾標會，已非無疑，且就會首立場，合會確係由被告名義參加，已如前述，不問
    被告與告訴人間私下有何爭執，皆不致影響合會之進行，接獲告訴人來電，或認
    事不關己，推託被告已經標會，而要告訴人與被告自己處理免於捲入二人間之糾
    紛，亦有可能，尚難持此遽以認定告訴人之指訴與事實不符。又證人王太和於本
    院審理中證稱：是告訴人與被告合夥之護膚按摩店的隱名合夥股東，負責管帳，
  每月初三人對帳之時，告訴人並未提及合會會款之事等語，然其證言與證人甲○○所證有所矛盾，且告訴人與被告對合夥生意起爭執衝突後，王太和仍繼續與被
    告合夥，則證人王太和與被告關係顯然較為密切，其證言有偏頗被告之虞，而難
    加以採信。又被告另質之系爭二合會皆為內標制，為何告訴人指訴繳交會款會是
    七十二萬元之整數，又為何不記得每月之標息，另被告若受告訴人委託，何願以
    自己名義參加合會，承擔死會時告訴人不繳死會會錢之風險，且於每月十五日、
    二十五日應繳會款之時先代墊會款，而至次月月初方向告訴人收取會款等語。然
    告訴人於本院審理中已陳稱：繳納給被告之會款確實非七十二萬元之整數，但因
    認標息為己應得之利益，所以方將標息算入，由八十五年十二月至八十七年二月
    ，包括加會，總共開標十八次，委託被告參加共四會，故認被告欠七十二萬元；
    又告訴人另陳稱其跟會皆是到標息極低之時方標會，足見告訴人無需要靠標會取
    得資金經濟上尚稱寬裕，衡情，參加合會若非急需用錢，而純以賺取標息為目的
    ，就每月標息之數目，未加留意，亦非難以想像，況告訴人於委託被告參加合會
    之時，與被告有合夥關係，二人應彼此信賴，且有密切資金關係，就對方之經濟
    狀況亦應有所了解，告訴人即可能因信賴被告全權委託處理因而對合會事宜未特
    別關注，而被告就告訴人之經濟情況既有知悉，且二人間既有密切資金往來，告
    訴人又每月固定繳交會款，對被告而言，於系爭合會起會時認承擔告訴人不繳死
    會會款之風險不大，而以自己名義參加合會，且基於情誼，為合夥人先墊款半月
    ，亦在情理之內。綜上所述，被告所辯，顯屬卸責之詞不足採信，事證明確，被
    告犯行應堪認定。
二、核被告所為，係犯刑法第三百四十二條第一項之背信罪。爰審酌被告二人為一己
    之私，違背職務獲取不法利益，對告訴人所造成之損害非輕，犯後否認犯行及犯
    罪之動機、手段等一切情狀，量處如主文所示之刑。又被告於犯罪行為後，刑法
    第四十一條已於九十年一月十日修正公布生效，依該條第一項之規定：「犯最重
    本刑為五年以下有期徒刑以下之刑之罪，而受六個月以下有期徒刑或拘役之宣告
    ，因身體、教育、職業、家庭之關係或其他正當理由，執行顯有困難者，得以一
    元以上三元以下折算一日，易科罰金。但確因不執行所宣告之刑，難收矯正之效
    ，或難以維持法秩序者，不在此限」；按行為後法律有變更者，適用裁判時之法
    律，刑法第二條第一項前段定有明文，而易服勞役及期間、數罪併罰之定執行刑
    、緩刑及易以訓誡、易科罰金各事項，均依新法，有最高法院二十四年七月總會
    決議(二)可資參照，則本件易科罰金之事項應適用新法即裁判時之法律，是就被告
    宣告之刑依新法併以諭知易科罰金之折算標準。
據上論斷，應依刑事訴訟法第二百九十九條第一項前段、刑法第二條第一項前段、第
三百四十二條第一項、修正後第四十一條第一項、罰金罰鍰提高標準條例第一條前段
、第二條，判決如主文。
本案經檢察官陳建和到庭執行職務。
中    華    民    國      九十一      年      一      月      十八      日
                                  臺灣高雄地方法院刑事第三庭
                                          審判長法  官  裕斗
                                                法  官  孫啟強
                                                法  官  陳億芳
右正本證明與原本無異。
如不服本判決，應於判決送達後十日內，向本院提出上訴狀。
                                                書記官  吳炳松
中    華    民    國      九十一    年      一      月      二十一    日
